【裁判字號】    88,上更(二),326
【裁判日期】    890613
【裁判案由】    違反麻醉藥品管理條例
【裁判全文】
臺灣高等法院高雄分院刑事判決                八十八年度上更(二)字第三二六號
    上  訴  人  台灣高雄地方法院檢察署檢察官
    上  訴  人
    即  被  告  甲○○
    指定辯護人  本院公設辯護人  孫妙岑
右上訴人因被告違反麻醉藥品管理條例案件，不服台灣高雄地方法院八十六年度訴字
第七００號中華民國八十六年三月十四日第一審判決（起訴案號：台灣高雄地方法院
檢察署八十五年度偵字第一八七七二號、八十五年度偵緝字第一０八七號），提起上
訴（移送併辦案號：同檢察署八十六年度偵字第七九四五號），經判決後，經最高法
院第二次發回更審，本院判決如左：
      主      文
原判決撤銷。
甲○○共同連續非法販賣化學合成麻醉藥品，累犯，處有期徒刑伍年陸月，禠奪公權
年。
安非他命貳包（驗後毛重柒拾點柒公克）沒收。
      事      實
一、甲○○於民國（下同）八十二年間，因違反麻醉藥品管理條例案件，經臺灣高雄
    地方法院判處有期徒刑五月，如易科罰金，以佰元折算一日確定，於八十二年
    四月十日易科罰金執行完畢。仍不知悔改，復基於非法販賣化學合成麻醉藥品安
    非命牟取不法利益之概括犯意，連續(一)自八十五年七月間某日起，對外以電話0
    000000號為連絡，先後四次在高雄市苓雅區○○○路六十三之一號其租屋
    處，以每小包新台幣（下同）二千至五千元不等之價格，將安非他命非法販賣予
    陳桂綿吸用，最後一次於八十五年十月三日，在其上開租屋處，以三萬五千元價
    格販賣安非他命予陳桂綿吸用。(二)於八十五年八月間，先後二次在高雄縣鳥松鄉
    ○○路一八一號「千佑汽車修護廠」內，以每次價值約一千餘元安非他命交付余
    宗欣，供抵償積欠余某修車費用。嗣陳桂綿為警查獲，經陳桂棉會同警方於八十
    五年十月十六日下午三時五十分許，在高雄市苓雅區○○○路六十三之一號租屋
    處查獲余宗欣、林士能、陳怡惠等人（均另案審理），並扣得余宗欣、陳怡惠二
    人所共同持有之安非他命四包（驗後毛重九‧二八公克）、殘餘微量安非他命吸
    食器二組、殘餘微量安非他命分裝器三只、空夾鍊袋一盒等物。(三)甲○○仍賡續
    上開非法販賣安非他命之概括犯意，於八十五年十二月十七日下午，接受李明忠
    、朱麗（改名朱憶雯，以上二人均另案審結）之合夥訂購，以每台兩四萬五千元
    之價格成交，訂購一兩安非他命；因甲○○手上並無安非他命現貨可供販賣，乃
    透過蘇冬伏向王玉振（另案審結）購買，並於八十五年十二月十八日下午一時許
    ，由蘇冬伏駕駛其弟所有之車牌ＸＩ－０５２７號自小客車，至高雄縣大寮鄉之
    「前庄海釣場」，以每台兩四萬三千元之代價向王玉振購買安非他命二台兩共二
    包（尚未給付價金），並欲將其中一包販賣予李明忠。並由蘇冬伏駕駛上開汽車
    搭載甲○○、王玉振 (因甲○○尚未給付該筆價金，故王玉振一同前往以便於甲
    ○○向李明忠取得販賣安非他命價金後，收取甲○○應給付之價金）、及不知情
    之陳怡惠，於同日下午二時許至高雄縣鳳山市○○里○○路一０四號李明忠住處
    ，正進行交易時，為警查獲，並分別在甲○○身上查獲安非他命一包（驗前毛重
    三十六點八五公克，驗後毛重三十六點八公克）及上開車牌ＸＩ－０５２７號自
    小客車後座右邊腳踏板下扣得安非他命一包（驗前毛重三十六點九五公克，驗後
    毛重三十六點九公克，上述二包安非他命驗後毛重合計七十三點七公克）。
二、案經高雄市政府警察局前鎮分局、高雄縣鳳山分局、高雄港警察所分別報請臺灣
    高雄地方法院檢察署檢察官偵查起訴暨移送併案審理。
      理      由
一、訊之上訴人即被告甲○○矢口否認右揭犯行，辯稱：伊並未販賣安非他命給陳桂
    綿，而是陳桂綿託伊向朋友買的；余宗欣部分是余宗欣幫伊修車，所以，送安非
    他命給余宗欣施用，並非抵償車資；另外，李明忠部分亦是代為調貨，並非販賣
    云云。惟被告於被告於原審審理中供認有於右揭時地連續非法販賣安非他命予陳
    桂綿、余宗欣二人等情（見原審卷第二十頁正面）；又被告如何於前開地時出售
    安非他命予李明忠等情，亦據被告於警訊時及檢察官偵查中供認不諱（見八十五
    年度偵緝字第一０八七號卷第六～九頁、八十五年度偵字第三００八三號卷十四
    頁），核與陳桂綿、余宗欣於原審審理中（見原審卷第十九頁）及李明忠於檢察
    官偵查中供述情節相符（見八十五年度偵字第三００八三號卷第十三頁）；而蘇
    冬伏因與被告共同非法販賣安非他命行為，經臺灣高雄地方法院於八十七年五月
    二十日以八十六年度訴字第九七三號判決判處有期徒刑六年二月確定在案，業經
    證人蘇冬伏陳明在卷（見本院卷第一一六頁），並有該判決書（見本院卷第一三
    二頁）及蘇冬伏之前案紀錄表各一份可按（見本院卷第一二五頁）；此外，復有
    前開之安非他命二包（毛重七六．五公克）扣押可資佐證。而扣案之安非他命二
    包，經送高雄醫學院附設中和紀念醫院檢驗結果均為安非他命，有該院八十六年
    六月二十四日Ｈ0000000號、八十六年十月七日Ｈ0000000號檢驗
    報告單二紙在卷足稽（見本院八十六年度上更(一)字第三三一號卷第三十二頁，及
    本院卷第五十二頁、第一四０頁）；被告以每台兩安非他命四萬三千元向王玉振
    販入安非他命，再以每台兩四萬五千元販出予李明忠，及被告於警訊時供稱其因
    景氣不好，沒有工作，堪認被告販賣上述安非他命，主觀上有牟取不法利益，其
    罪證明確，被告有販賣安非他命犯行堪為認定。至於另案被告余宗欣、林士能、
    陳怡惠三人固於警訊中坦承「幫忙甲○○接聽電話或是代為打呼叫器給甲○○聯
    絡販賣安非他命」事宜（見高雄市政府警察局前鎮分局卷第二頁背面、第五頁背
    面、第九頁），證人陳桂綿固於警訊中證稱「伊到高雄市苓雅區○○○路六十三
    之一號甲○○住處向甲○○購買安非他命時被告余宗欣有在旁幫忙秤量安非他命
    」云云（見同上警卷第十二頁），惟另案被告余宗欣、林士能、陳怡惠三人嗣於
    檢察官偵查中及另案於原審審理中均堅決否認有何販賣安非他命之犯行，且證人
    陳桂綿於另案原審法院審理中經隔離訊問結果，亦翻異前供，證稱「伊是向甲○
    ○購買安非他命，只有甲○○販賣安非他命給伊，被告三人（指另案被告余宗欣
    、林士能、陳怡惠）並無販賣安非他命給伊，伊並不認識被告三人及甲○○，與
    渠等四人亦均無仇恨糾紛，因為朋友給伊甲○○的電話，所以伊才會向甲○○購
    買安非他命，伊沒有故意陷害甲○○，亦不會故意袒護被告三人」等語（見原審
    法院八十五年度訴字第三四０五號案八十六年一月七日審判筆錄），準此，足見
    被告余宗欣、林士能、陳怡惠三人於警訊中之自白及證人陳桂綿於警訊中之證詞
    ，均有重大瑕疵而與事實不符，應認被告甲○○係個人單獨非法販賣安非他命，
    余宗欣、林士能、陳怡惠三人並無與被告甲○○有共同販賣安非他命行為（原審
    八十五年度訴字第三四０五號及本院八十七年上更(二)字第二一七號亦均認為余宗
    欣等三人未與被告共同販賣安非他命）；又王玉振於被告販賣安非他命予李明忠
    當日雖與被告一同前往，但係因被告尚未給付向王玉振購買安非他命之價金，所
    以，一同前往以便於李明忠給付款項後，向被告收取價金，此業經被告及王玉振
    陳明在卷（見臺灣省高雄港務警察所刑案偵查卷）；另外，陳怡惠當日雖亦一同
    前往，惟卷內並無其參與販賣安非他命之證據資料，故不認其與被告間有共犯關
    係，均併此敘明。
二、查安非他命屬中樞神經興奮劑，具有輕微之成癮性，服用後會產生依賴性、耐藥
    性，並引起不安、頭昏、顫抖、亢進性反應、失眠、焦慮、譫妄、慢性中毒、精
    神障礙、類似精神分裂症之錯覺、幻覺、妄想及伴有行動與性格異常等副作用，
    其劑量增大時，甚或會導致死亡；而其慣用者，由於精神錯亂，更具有暴力攻擊
    及反社會行為等傾向，情況極為嚴重；尤以戒解不易，其毒害不在煙毒之下，乃
    經行政院衛生署於七十九年十月九日以衛署藥字第九Ｏ四一四二號公告列入麻醉
    藥品管理條例第二條第四款所定「化學合成麻醉藥品」管理，七十九年十月十一
    日生效，並禁止非法持有、吸用、販賣。核被告違反規定，非法販賣安非他命之
    行為，係犯麻醉藥品管理條例第十三條之一第二項第一款之非法販賣化學合成麻
    醉藥品罪（麻醉藥品管理條例業於被告行為後之八十八年六月二日修正公布為管
    制藥品管理條例，該條例第三十七條並規定：「違反第五條、第九條規定，或非
    第四條第二項之製藥工廠輸入、輸出、製造、販賣第一級、第二級管制藥品者，
    除依毒品危害防制條例處理外，處新台幣十五萬元以上七十五萬元以下罰鍰」。
    依此規定，本件似應適用毒品危害防制條例，惟毒品危害防制條例亦係於被告行
    為後之八十七年五月二十日修正公布，並將安非他命列為第二級毒品管理，其非
    法販賣者，應成立毒品危害防制條例第四條第二項罪名，其法定刑為無期徒刑或
    七年以上有期徒刑，得併科新台幣七百萬元以下罰金，顯較麻醉藥品管理條例第
    十三條之一第二項第一款之法定刑為五年以上有期徒刑，得併科五萬元以下罰為
    重，依刑法第二條第一項但書規定，本件仍應適用麻醉藥品管理條例第十三條之
    一第二項第一款規定）。其與蘇冬伏間，就販賣安非他命予李明忠部分，有犯意
    之聯絡與行為之分擔，皆為共同正犯。被告多次非法販賣安非他命行為，時間緊
    接，反覆為之，所犯又係同一罪名之罪，顯係基於概括之犯意，應依連續犯之規
    定以非法販賣化學合成麻醉藥品一罪論。被告先後非法持有安非他命他命後，進
而販賣，其非法持有之低度行為已為販賣之高度行為所吸收，不另論罪。又被告
    於八十二年間，因違反麻醉藥品管理條例案件，經原審法院判處有期徒刑五月，
    如易科罰金，以三百元折算一日確定，於八十二年四月十日易科罰金執行完畢之
    事實，已經被告供明在卷，復有臺灣高雄地方法院檢察署刑案資料查註記錄表乙
    紙在卷可稽，其於執行完畢五年以內再犯有期徒刑以上之本罪，為累犯，應依刑
    法第四十七條之規定加重其刑。公訴人雖未就被告販賣安非他命予余宗欣及於八
    十五年十一月十八日下午二時許之非法販賣安非他命予李明忠之犯行起訴，然與
    前開起訴部分，係基於概括犯意，為連續犯，屬裁判上一罪關係，自為起訴效力
    所及，本院自得併予審理。
三、原審據以論處被告罪刑，固非無見，惟查：原審未及就被告於八十五年十一月十
    八日下午二時許，與蘇伏冬共同非法販賣安非他命予李明忠之犯行（移送併辦部
    分），一併加以審判，且未及比較毒品危害防制條例與麻醉藥品管理條例之刑度
    輕重，均尚有未洽。檢察官上訴意旨，執此指摘原判決不當，為有理由，自應由
    本院將原判決撤銷改判（被告上訴意旨否認犯罪，雖無足取，但原判決既有可議
    之處，亦應撤銷改判）。茲審酌被告犯罪後態度良好，非法販賣安非他命次數不
    多，所犯情節尚非重大等一切情狀，爰量處如原審所處之有期徒刑五年六月；且
    依被告所犯非法販賣化學合成麻醉藥品罪之性質，認有宣告禠奪公權必要，併予
    宣告禠奪公權三年。另前開扣押之安非他命二包（驗後毛重七六‧五公克），為
    違禁物，爰依刑法第三十八條第一項第一款規定併宣告沒收。另八十五年十月十
    六日為警查扣之安非他命四包（驗前毛重九‧三四公克、驗後毛重九‧二八公克
    ）、殘餘微量安非他命吸食器二組、殘餘微量安非他命分裝器三只、空夾鍊袋一
    盒等物，係另案余宗欣、陳怡惠二人所共同持有，非被告供販賣所用物，且於原
    審法院八十五年度訴字第三四０五號判決中予以宣告沒收，爰不予宣告沒收；又
    警方於八十五年六月十一日，持搜索票至高雄縣大寮鄉○○路四五之二六號九樓
    搜索，查扣得安非他命一小包（毛重０‧二公克）、吸食器一組、玻璃吸食器二
    支，因該查扣物係屬被告非法吸用安非他命所用之物，顯非供被告販賣所用，亦
    不另宣告沒收，併此說明。
四、公訴意旨另以：被告尚有販賣安非他命予其他不詳姓名之人，惟被告已否認其事
    ，且遍查卷內亦無此項證據資料存在，此部分本應為無罪之諭知，因公訴意旨認
    此部分與前揭論罪部分，有連續犯關係，屬裁判上一罪，爰不另無罪之諭知。
據上論結，應依刑事訴訟法第三百六十九條第一項前段、第三百六十四條、第二百九
十九條第一項前段，麻醉藥品管理條例第十三條之一第二項第一款，刑法第十一條前
段、第二條第一項但書、第二十八條、第五十六條、第四十七條、第三十七條第二項
、第三十八條第一項第一款，判決如主文。
本案經檢察官陳新慶到庭執行職務。
中    華    民    國     八十九     年       六       月       十三     日
                              臺灣高等法院高雄分院刑事第七庭
                                  審判長法官  王光照
                                        法官  黃壽燕
                                        法官  黃仁松
右正本證明與原本無異。
如不服本判決，應於判決送達後十日內向本院提出上訴狀，其未述理由者應於提出
上訴狀後十日內向本院補提理由書（須附繕本）。
                                      書記官  郭蘭蕙
中    華    民    國     八十九     年       六       月       十五     日
附錄：本判決論罪科刑法條：
麻醉藥品管理條例第十三條之一
違反前條之規定，其屬於第二條第一款至第三款之麻醉藥品者，應分別依法處罰。
違反前條之規定，其屬於第二條第四款之麻醉藥品者，依左列規定處罰：
一、非法輸入、製造、運輸、販賣者，處五年以上有期徒刑，得併科五萬元以下罰金
    。
                                                                        Ｋ


司法院資訊處製作；財團法人民間司法改革基金會備份。
